【裁判字號】    98,抗,153
【裁判日期】    980819
【裁判案由】    訴訟救助
【裁判全文】
臺灣高等法院臺南分院民事裁定  98年度抗字第153號
抗  告  人  乙○○
相  對  人  甲○○
抗告人因與相對人甲○○間請求侵權行為損害賠償事件，聲請訴
訟救助，對於中華民國98年6月19日臺灣台南地方法院98年度救
字第8號所為裁定提起抗告，本院裁定如下：
    主  文
原裁定廢棄。
本件准予訴訟救助。
聲請及抗告訴訟費用新台幣壹仟元由相對人負擔。
    理  由
一、抗告意旨略以：抗告人提起原審98年度補字第44號侵權行為
    損害賠償事件，擬擴張訴訟標的金額為新台幣（以下同）10
    0萬元，裁判費為10,000元，抗告人生活困難，實無力繳納
    。次查抗告人於華南商業銀行帳戶之餘額1,091元，早已於9
    5年經法院扣押迄今，因華南銀行之疏忽未加註經法院扣押
    ，退步言之，僅1,091元亦不足以支付該訴訟費用。又抗告
    人設籍之高雄市○○區○○路187號15樓之2房屋並非其所有
    ，亦非抗告人所居住使用，而係另有他人居住使用。另抗告
    人所租用之高雄郵政61之20號信箱，其租用信箱每年僅300
    元，抗告人方有餘力租為訴訟文件送達之用。另抗告人無力
    繳納積欠之健保費13,861元、國民年金保險費3,370元，更
    足證抗告人生活困難，實無資力再支出本件訴訟費用，原裁
    定駁回抗告人之聲請，顯有違誤，為此提起抗告等語，並聲
    明：(一)原裁定廢棄。(二)准予訴訟救助。
二、按當事人無資力支出訴訟費用者，法院應依聲請，以裁定准
    予訴訟救助。但顯無勝訴之望者，不在此限。法院認定前項
    資力時，應斟酌當事人及其共同生活親屬基本生活之需要。
    民事訴訟法第107條第1、2項分別定有明文。經查本件抗告
    人以其與相對人甲○○間侵權行為損害賠償事件，因其生活
    已無資力支出訴訟費用，業據提出財政部高雄市國稅局財產
    歸屬資料清單、96年度綜合所得稅各類所得資料清單各一紙
    為憑，以為釋明。另經調取其財產狀況資料，其於94年至96
    年無薪資所得，亦無房地等不動產、汽機車及其他資產，有
    「稅務電子閘門財產所得調件明細表」共3件在卷可憑（見
    原審卷第7至9頁），雖抗告人於93年12月21日於大眾商業銀
    行鳳山分行所設帳戶尚有存款1,091元，然該存款為法院扣
    押款等情，亦有大眾商業銀行鳳山分行98年6月29日（98）
    鳳山發字第38號函附卷可稽（見原審卷第34頁），經核抗告
    人因本件第一審起訴所需繳納之訴訟費用達6,500元（見原
    審補字卷第101頁），而抗告人近3年並無所得，遑論尚須扣
    除當事人或其共同生活親屬基本生活之需要，顯見抗告人確
    已窘於生活，為無資力之人；且依抗告人起訴狀所載內容顯
    示，其與相對人間請求侵權行為損害賠償，又非顯無勝訴之
    望，則其聲請准予訴訟救助，自無不合，應予准許。原審未
    遑詳查，遽認抗告人並非無資力繳納本件訴訟費用，駁回其
    訴訟救助之聲請，容有未合。抗告意旨指摘原裁定不當，求
    予廢棄改判，為有理由，爰將原裁定廢棄，裁定如主文第2
    項所示。
據上論結，本件抗告有理由，依民事訴訟法第495條之1第1項、
第492條前段、第95條、第78條，裁定如主文。
中    華    民    國    98    年     8    月    19    日
                  民事第三庭    審判長法  官  陳光秀
                                      法  官  李文賢
                                      法  官  莊俊華
上為正本係照原本作成。
不得抗告。
中    華    民    國    98    年    8     月    20    日
                                      書記官  吳銘添


司法院資訊處製作；財團法人民間司法改革基金會備份。
